【裁判字號】    92,小上,137
【裁判日期】    921224
【裁判案由】    損害賠償
【裁判全文】
臺灣高雄地方法院民事裁定  九十二年小上字第一三七號
    上  訴  人  丙○○
    被上訴人    乙○○
                甲○○
右當事人間請求損害賠償事件，上訴人對於民國九十二年十月十五日本院岡山簡易庭
九十二年度岡小字第四四○號第一審民事小額判決提起上訴，本院裁定如左：
    主      文
上訴駁回。
第二審訴訟費用新臺幣壹仟伍佰元由上訴人負擔。
    理      由
一、按對於小額程序之第一審判決之上訴，非以其違背法令為理由，不得為之；所謂
    判決違背法令，乃指判決不適用法規或適用不當；另有民事訴訟法第四百六十九
    條所列第一款至第五款事由時，其判決當然為違背法令，民事訴訟法第四百三十
    六條之二十四第二項、第四百三十六條之三十二第二項準用第四百六十八條及第
    四百六十九條第一款至第五款（同條第六款則不在準用之列）分別定有明文。又
    當事人提起上訴，如依民事訴訟法第四百六十八條規定，而以判決有不適用法規
    或適用不當為上訴理由者，其上訴狀或理由狀應有具體之指摘，並揭示該法規之
    條項或內容，若係成文法以外之法則（習慣或法理），則應揭示該法則之旨趣，
    倘為司法院解釋或最高法院之判例，則應揭示該判解之字號或其內容；如依民事
    訴訟法第四百六十九條所列第一款至第五款事由提起上訴者，其上訴狀或理由狀
    應揭示合於該條款之事實，是上訴狀或理由狀如未依此項方法表明者，或其所表
    明者，顯與上開法條規定不相合者，即難認為已對原判決之違背法令有具體之揭
    示，其上訴自難認為合法（最高法院著有七十一年臺上字第三一四號判例要旨足
    資參照）。又當事人於第二審程序不得提出新攻擊或防禦方法，亦為同法第四百
    三十六條之二十八條前段所明定，故上訴人倘於上訴後提出新攻擊或防禦方法，
    本院自依法不得予以審酌，合先敘明。
二、本件上訴理由意旨略以：上訴人可接受被上訴人乙○○、甲○○夫婦之傷不輕；
    至於上訴人要求減輕給付新臺幣（下同）一十萬元後，仍能以強制險及一十萬元
    給付賠償被上訴人損失，至於具體金額大小，上訴人提出減輕為一十萬元，仍在
    彈性範圍之內，並未提出完全不給付賠償，百分之百屬合法行為。上訴人除以強
    制險理賠外，有能力另外拿出二十萬元，乃政府德政照顧上訴人重鬱症，依勞保
    相關法律給付上訴人二十八萬多元，這原是政府之美意，上訴人因患重鬱症，做
    文職、做勞工可能皆做不久，就無能力而被老闆遣散，故政府給付上訴人之二十
    八萬多元，上訴人可能要使用一輩子，否則上訴人已失業三年多，百分之百除強
    制險外，無力另外賠被上訴人二十萬元。和解簽約當日有一代書在場，但其對上
    訴人之病未知，二十萬如何來未知，經濟賺錢謀生能力未知，及其他方面皆未知
    ，對於上訴人因民法第七十四條因「急迫」、「輕率」、「無經驗」並無多大幫
    助，而使上訴人在上述情形下做出簽約之決定，顯然有失公平，故原判決有違背
    民法第七十四條之處。被上訴人二人違法穿越馬路，阻擋上訴人去路，按民法第
    一百九十三條侵權行為，必須負部分責任，這也是上訴人要求減輕給付原因之一
    。綜上所述，上訴人更改減輕給付為「五萬元」，因為當時上訴人就是同意強制
    險加上十五萬元賠償，結果在上述壓力下，才勉強又被誤導為二十萬元，此一更
    改要求在彈性減輕給付範圍內，並不違法，爰依法提起上訴廢棄原判決云云。
三、經查：
  (一)本件上訴人除主張原判決有違背民法第七十四條之情形外，其餘主張係就原審依
    職權取捨證據、認定事實所論斷：被上訴人夫婦所受傷害係違法穿越馬路，阻擋
    上訴人去路，且被上訴人夫婦除上訴人願意賠償之一十萬元，尚有強制保險金之
    理賠，而上訴人失業已三年多，上訴人雖領有政府依勞保相關規定所給付之二十
    八萬多元，但此款項係供上訴人使用一輩子等情，指摘原判決為不當，而非表明
    該判決所違背之法令及其具體內容，暨依訴訟資料合於該違背法令之具體事實，
    難認其已合法表明上訴理由，先予敘明。
  (二)按法律行為，係乘他人之急迫、輕率或無經驗，使其為財產上之給付或為給付之
    約定，依當時情形顯失公平者，法院得因利害關係人之聲請，撤銷其法律行為或
    減輕其給付；前項聲請，應於法律行為後一年內為之，民法第七十四條固定有明
    文，細繹該條立法意旨，乃為保護經濟上之弱者所由設，而該條文之適用，須具
    備二個要件︰就主觀而言，須乘他人之急迫、輕率或無經驗。所謂輕率，係指行
    為人對其行為之結果，因不注意或未熟慮，不知其對自己的意義而言；就客觀而
    言，即財產上之給付，或為給付之約定，依當時情形，顯失公平者。此二要件均
    應就具體事實決之，並由行為人負舉證責任。本件上訴人雖陳述︰其罹患有重鬱
    症，雖於原審提出身心障礙手冊、全民健康保險重大傷病免自行部分負擔證明卡
    及就診證明為證，然上訴人與被上訴人就賠償部分協商時，上訴人已委由代書在
    場協調，業據兩造於原審不爭執屬實在卷，並有和解書乙紙在卷可稽（原審卷頁
    二一），縱認上訴人於協商賠償事宜之際，有急迫、輕率或無經驗之情形，亦因
    其曾委由代書在場協調，當足以保障其應有權益。復以，上訴人對於被上訴人是
    否乘其急迫、輕率或無經驗，迄未舉證以實其說，徒以其罹患有重鬱症置辯，洵
    無足取；且上訴人對於兩造協商賠償事宜時，依當時情形，有何顯失公平情形，
    亦未提出相當證據以佐證之，委難遽以上訴人空言指摘而逕為有利於上訴人之事
    實認定。原審就本件是否符合民法第七十四條規定之要件已詳為闡釋，上訴人僅
    憑己意妄自指摘原判決有違背民法第七十四條規定，揆諸首揭條文及說明，應認
    其上訴為不合法，應予駁回。
四、末按小額訴訟之上訴程序，法院為訴訟費用之裁判時，應確定其費用額，民事訴
    訟法第四百三十六條之十九第一項、第四百三十六條之三十二第一項規定甚明。
    是本件上訴裁判費為一千五百元，應由上訴人負擔，附此敘明。
據上論結，本件上訴為不合法，依民事訴訟法第四百三十六條之三十二第一項、第二
項、第四百三十六條之十九第一項、第四百四十四條第一項前段、第九十五條、第七
十八條，裁定如主文。
中      華      民      國    九十二    年     十二     月    二十四    日
                                        臺灣高雄地方法院民事第二庭
~B審判長法      官  楊富強
~B      法      官  李昭彥
~B      法      官  劉定安
右為正本係照原本作成。
本裁定不得抗告。
中      華      民      國    九十二    年     十二     月    二十四    日
~B      法院書記官  王壹理


司法院資訊處製作；財團法人民間司法改革基金會備份。
